【裁判字號】    90,上訴,339
【裁判日期】    900411
【裁判案由】    殺人未遂
【裁判全文】
臺灣高等法院高雄分院刑事判決          九十年度上訴字第三三九號
    上  訴  人  台灣高雄地方法院檢察署檢察官
    被      告  乙○○
    指定辯護人  本院公設辯護人  孫  妙  岑
右上訴人因被告殺人未遂案件，不服臺灣高雄地方法院八十九年度訴字第八號中華民
國八十九年十二月二十六日第一審判決（起訴案號：臺灣高雄地方法院檢察署八十八
年度偵字第二七八八三號），提起上訴，本院判決如左：
      主      文
原判決撤銷。
乙○○傷害人之身體，處有期徒刑肆月，如易科罰金，以佰元折算壹日。
水果刀壹支沒收。
      事      實
乙○○與丁○○○為夫妻關係，於民國八十八年十一月十四日上午六時五十分許，在
高雄市○鎮區○○路八０二號三樓，乙○○因不滿丁○○○長期嘲弄其不會賺錢問題
，二人爭吵後，見桌上有水果刀，即基於傷害之犯意，持刀刺向丁○○○之腹部一刀
，丁○○○旋以手握住水果刀，二人抱在一起倒在地上，於搶奪該水果刀時，復割傷
丁○○○之左側上臂二刀，致使丁○○○受有腹部穿刺傷一點五公分×０點五公分，
併肝臟撕裂傷，左側上臂刀傷七×０點三×０點三公分，五×０點三×０點三公分等
之傷害。嗣由乙○○自首，經警扣押乙○○所有作案之水果刀一支。案經高雄市政府
警察局前鎮分局移送臺灣高雄地方法院檢察署檢察官偵查起訴。丁○○○於受傷後即
因失血過多，導致中風，神智不清，不能行使告訴權，迄八十九年十一月二十八日另
因轉移性骨癌、心肺衰竭死亡，由其女丙○○於告訴期間內之九十年一月三十一日向
檢察官提出告訴。
      理      由
一、訊據被告乙○○固坦承有於前揭時地與被害人丁○○○發生爭執，惟矢口否認有
    傷害犯行，辯稱：當時被告與被害人吵架，見桌上有刀子，被告怕被害人拿刀子
    殺被告，便搶刀子，被告先搶到，拿到刀子後被告與被害人二人跌倒碰到地上，
    刀子彎曲，被害人跌倒剛好插到，被告並非故意的等語。
二、經查：
  (一)右揭事實，已經被告乙○○於警訊中坦承：「我於八十八年十一月十四日早上六
    時五十分許，持水果刀在高雄市○鎮區○○里○○路八０二號三樓殺我太太丁○○○。」「因我太太長期以來，說我不會賺錢，還要她賺錢養我，所以長期就發
    生口角：：：」「今天早上我們口角後，就互相丟東西，我太太出手打我，我反
    抗因桌子上剛好有乙把水果刀，我順手就持水果刀刺向她，她空手握住水果刀刃
    後，我們兩個都抱在一起倒在地上」、「我只記得當時右手握水果刀柄就向前刺
    去，不曉得刺到那個部位，共刺一刀」等語。復於檢察官偵查中供承：「（你持
    刀刺劉某何部分﹖）她身體」、「警訊實在」等情不諱，復有診斷證甲書一份附
    於警訊中可稽。
  (二)因警訊卷附之被害人驗傷診斷書係屬影印，且並未加蓋簽章及醫院印章，經原審
    法院依職權函查出具該診斷證甲書之阮綜合醫院，經其覆函表示：「上開診斷書
    內容確實為本院醫師開立，與病歷上記載內容相同，該診斷書沒有醫師簽章及醫
    院印章，應是病患或家屬未將此份診斷書交本院櫃檯核章人員加蓋上述醫師簽章
    及醫院印章。病患送抵本院時身上有腹壁和左側上臂「兩處刀傷」，腹壁為一‧
    五×○‧五，手臂為七×○‧三×○‧三和五×○‧三×○‧三公分，肚子有壓
    痛，肌肉防衛現象，血壓也逐漸降低，判斷刀子有刺進腹腔，傷及內臟，開刀發
    現肝臟有裂傷予以修補止血後，恢復良好，兩星期後出院等情」，有上開醫院八
    十九年十一月八日阮醫教字第八九一五八號函附卷可稽，是被害人所受之刀傷，
    並非一處，應係三處至被告於警訊中雖自白僅刺被害人一刀，顯係未注意其與被
    害人二人倒地搶奪該水果刀間所導致之割傷所為之供述，惟其自白仍大致與事實
    相符，堪以採信，不能僅因其供述與實際上之傷處略有不符，遽認其自白為不可
    採信。
  (三)證人即告訴人丙○○於警訊中證稱：「我未在現場，當時我在（案發地）房間睡
    覺，經我們的看護工（阿玲）跑到我房間叫醒我說，妳爸爸拿刀子在殺妳媽媽等
    話，我便起床跑到八○四號房察看，發現丁○○○已倒在地上，‧‧‧」，於檢
    察官偵查中證稱：「：：我趕過去看見母親已躺在地上，腹部流血，乙○○站在
    旁邊」「我母親告訴我是我父親乙○○拿刀刺她的。」云云（見本院卷），亦證
    甲被害人丁○○○確有受傷，且丁○○○亦表示係乙○○所刺無訛，此外，復有
    被告所有供犯罪所用之水果刀一支扣押可證。
  (四)綜上所述，被告罪證已很甲確，其所辯顯係卸責之詞，不足採信，犯行堪以認定
  。
三、查被告雖持水果刀刺丁○○○腹部一刀，嗣經二人倒在地上，復割傷被害人丁○○○二刀。惟嗣後被告即未再繼續攻擊，任由其女兒丙○○緊急送醫，且其起因
    ，係因二人發生口角，爭吵後一時衝動始持刀刺被害人，尚難認其有殺人之決意
    ，應認其僅有傷害被害人之犯意。核被告所為，係犯刑法第二百七十七條第一項
    之傷害罪，公訴人認係犯刑法第二百七十一條第二項、第一項之殺人未遂犯行，
    尚有未洽。起訴所引應適用之法條爰予變更。被告於犯罪後未發覺前自首，此有
    高雄市政府警察局前鎮分局函二份附於原審卷內可參，應依刑法第六十二條前段
    之規定減輕其刑。
四、原審未察，遽為被告無罪之判決，尚有未洽，檢察官上訴意旨，執此指摘原判決
    不當，為有理由，自應由本院將原判決撤銷改判。爰審酌本案之起因係二人發生
    口角，一時失慮而為，且被告目前亦有僵直性脊椎炎糖尿病等疾病，此有診斷證
    甲書一份可參等一切情狀，量處如主文所示之刑，並諭知易科罰金之折算標準。
    扣押之水果刀一支，係被告所有供犯罪所用之物，併依刑法第三十八條第一項第
    二款之規定宣告沒收。至刑法第四十一條得易科罰金之折算規定，已於九十年一
    月十日修正公布，將原得易科罰金之要件中關於最重本刑為有期徒刑三年以下部
    分，提高為有期徒刑五年以下，併予甲。
據上論斷，應依刑事訴訟法第三百六十九條第一項前段、第三百六十四條、第二百九
十九條第一項前段、第三百條、刑法第二百七十七條第一項、第四十一條、第三十八
條第一項第二款、第六十二條前段，罰金罰鍰提高標準條例第一條前段、第二條，判
決如主文。
本案經檢察官邱榮藏到庭執行職務。
中    華    民    國      九十      年       四       月      十一      日
                              臺灣高等法院高雄分院刑事第九庭
                                  審判長法官  張甲松
                                        法官  陳吉雄
                                        法官  任森銓
右正本證甲與原本無異。
檢察官如不服本判決，應於判決送達後十日內向本院提出上訴狀，其未述理由者並
應於提出上訴狀後十日內向本院補提理由書（應附繕本)。
被告不得上訴。
                                      書記官  張文斌
中    華    民    國      九十      年       四       月       十三     日
附錄  本判決論罪科刑法條：
刑法第二百七十七條第一項：
傷害人之身體或健康者，處三年以下有期徒刑，拘役或一千元以下罰金。
                                                                        Ｋ


司法院資訊處製作；財團法人民間司法改革基金會備份。
